【裁判字號】    90,台上,406
【裁判日期】    900315
【裁判案由】    給付權利金等
【裁判全文】
最高法院民事判決                                  九十年度台上字第四○六號
    上  訴  人  甲○○
    上  訴  人  乙○○
右當事人間請求給付權利金等事件，兩造對於中華民國八十八年十月二十日台灣高等
法院第二審判決（八十七年度重上字第四三四號），各自提起上訴，本院判決如左：
    主  文
原判決廢棄，發回台灣高等法院。
    理  由
本件上訴人甲○○主張：兩造於民國八十六年三月二十七日簽訂股權轉讓協議書，約
定伊於建明汽車客運股份有限公司（下稱建明公司）之股權、以及公司執照與營利事
業登記辦理變更登記為對造上訴人乙○○及其指定人名義時，乙○○應給付伊新台幣
（下同）一千萬元。同時約定於伊協助乙○○取得台北至中壢及中正機場至台北、台
中之經營權時，乙○○應依序給付伊二百萬元及三百萬元。建明公司之股權等業已完
成變更登記，伊亦已協助乙○○取得上開路線之經營權，乙○○自應給付伊一千五百
萬元等情，求為命乙○○如數給付並加給法定遲延利息之判決。
上訴人乙○○則以：兩造約定伊應給付對造上訴人甲○○一千五百萬元，隱藏有甲○
○以之行賄官員之意思，屬通謀虛偽意思表示，且有背公序良俗，依法無效。縱屬有
效，伊亦得以受甲○○詐欺為由，予以撤銷。況甲○○並未協助伊取得台北至中壢等
三條路線之經營權，伊亦無給付甲○○五百萬元之義務。又甲○○未協助伊取得上開
路線之經營權，且其提出之建明公司帳冊又有記載不實情形，自屬違約，依系爭協議
書第十五條約定應給付伊違約金一千萬元，伊得以之與甲○○之債權互相抵銷等語，
資為抗辯。
原審維持第一審所為命乙○○給付甲○○一千萬元及其法定遲延利息暨駁回甲○○其
餘之訴之判決，駁回兩造之上訴，係以：系爭協議書第三條約定「於第一條有關公司
股權、公司執照及營利事業登記辦理變更登記完成時，乙方（乙○○）另給付甲方（
甲○○）權利金一千萬元」，建明公司之股權、公司執照及營利事業登記業已完成變
更登記，為乙○○所不爭執，甲○○依上開約定請求乙○○給付一千萬元，自屬有據
。乙○○雖抗辯：伊應給付甲○○一千五百萬元之約定，隱藏有甲○○以之行賄官員
之意思，屬通謀虛偽意思表示，且有背公序良俗，依法無效，縱屬有效，伊亦得以受
甲○○詐欺為由，予以撤銷等語。惟其就所抗辯之事實並不能舉證證明，自無從採信
。次查系爭協議書第四條約定「甲方應協助乙方取得台北至中壢線之經營權，於完成
時乙方付甲方新台幣二百萬元，又甲方應協助乙方取得中正機場至台北及台中之經營
權，於完成時乙方付甲方新台幣三百萬元正」。甲○○自認：伊出售股權予乙○○後
，即未再與乙○○接觸等語，顯然甲○○並未依上開第四條之約定協助乙○○取得台
北至中壢等三條路線之經營權，自不得請求乙○○給付系爭五百萬元。乙○○另抗辯
：甲○○所交付之建明公司帳冊有記載不實情形，應依約給付伊違約金一千萬元，伊
得以之與甲○○之債權互相抵銷等語。惟查建明公司帳冊並無記載不實情形，乙○○
不得請求甲○○給付違約金一千萬元，其主張抵銷，洵非可採。故甲○○請求乙○○
給付一千萬元及自支付命令送達之翌日即八十六年九月二十一日起至清償日止按年息
百分之五計算之利息，為有理由，應予准許，逾上開部分之請求，為無理由，不應准
許等詞，為其判斷之基礎。
查甲○○於事實審主張：彭賢俊問伊已否拿到一千五百萬元，伊說沒有，並告訴他，
倘乙○○請他幫忙，就要幫忙等語（見一審卷一九七頁），彭賢俊亦證稱：乙○○請
伊拿華航同意書，在此之前甲○○有告訴伊，如乙○○找伊幫忙，就儘量幫忙，伊取
的是華航設站同意書等語（見一審卷一六五頁正反面）。果爾，倘彭賢俊係因甲○○
之請託始為幫忙，能否謂甲○○未協助乙○○取得台北至中壢等三條路線之經營權，
而不得依系爭協議書第四條之約定請求乙○○給付五百萬元，即不無研求之餘地。次
查乙○○於原審抗辯：甲○○未協助伊取得上開路線之經營權，自屬違約，應依系爭
協議書第十五條約定，給付伊違約金一千萬元，伊得主張抵銷等語（見原審卷一九六
、一九七頁）。原審既認甲○○未協助乙○○取得上開三條路線之經營權，乃疏未審
酌乙○○前揭抗辯是否可採，遽行判決，亦有可議。本件事實未臻明瞭，本院尚無從
為法律上之判斷。兩造上訴論旨，各自指摘於其不利部分之原判決不當，求予廢棄，
均非無理由。
據上論結，本件兩造上訴均有理由，依民事訴訟法第四百七十七條第一項、第四百七
十八條第一項，判決如主文。
中      華      民      國     九十     年      三      月     十五     日
                              最高法院民事第三庭
                                  審判長法官  林  奇  福
                                        法官  陳  國  禎
                                        法官  李  彥  文
                                        法官  陳  重  瑜
                                        法官  鄭  玉  山
      右正本證明與原本無異
                                              書  記  官
中      華      民      國     九十     年      三      月    二十九    日
                                                                       Ｋ


司法院資訊處製作；財團法人民間司法改革基金會備份。
